【裁判字號】    96,訴,511
【裁判日期】    970129
【裁判案由】    損害賠償
【裁判全文】
臺灣雲林地方法院民事判決               96年度訴字第511號
原      告  丁○○
            戊○○
被      告  環中實業股份有限公司
法定代理人  丙○○
訴訟代理人  乙○○
被      告  日統汽車客運股份有限公司
法定代理人  甲○○
共      同
訴訟代理人  己○○
            高進棖律師
被      告  庚○○
上列當事人間請求損害賠償事件，本院於民國97年1月15日言詞
辯論終結，判決如下：
    主  文
被告庚○○與環中實業股份有限公司應連帶給付原告丁○○新台
幣六萬二千六百三十八元、原告戊○○十二萬三千四百八十五元
，及均自民國九十六年八月二十三日起至清償日止，按年息百分
之五計算之利息。
被告日統汽車客運股份有限公司對於被告庚○○之前項給付負連
帶給付之責。
訴訟費用由被告連帶負擔十分一，原告丁○○負擔十分二，戊○○負擔十分之七。
本判決第一、二項得假執行。但被告分別以新台幣六萬二千六百
三十八元及十二萬三千四百八十五元預供擔保後，得免為假執行
。
原告其餘之訴及假執行之聲請均駁回。
    事實及理由
甲、程序部分:
一、被告環中實業股份有限公司（下稱環中實業公司）未於最後
    言詞辯論期日到場，核無民事訴訟法第386 條各款所列之情
    形，爰依原告之聲請，由其一造辯論而為判決。
二、被告環中實業公司抗辯其因本件車禍業與原告2 人達成各以
    新台幣（下同）1 萬元賠償之和解，原告2 人提起本件訴訟
    於法不合等語。然為原告所否認，而被告未提出任何證據以
    實其說，且有原告提出之調解不成立證明書及相關調解通知
    書等在卷可按，足信屬實。因此，被告抗辯本件訴訟不合法
    ，難信屬實，合先敘明。
乙、兩造之主張:
一、原告方面:
（一）原告2 人起訴主張: 被告庚○○係共同被告日統汽車客運
      股份有限公司（下稱日統客運公司）的司機，駕駛該公司
      所有車牌號碼160-FB號大客車，載有原告丁○○及戊○○
      等人，在94年8 月30日凌晨1 點15分許，沿雲林縣斗六市
      ○○路由北往南，以時速約70公里超速行駛，途經該路段
      582-7 號前，與何吉協駕駛共同被告環中實業公司所有車
      牌號碼2D-4783 號自用小客車發生車禍，當時何吉協有飲
      酒，並且沒有駕駛執照，其於肇事後死亡。並致原告丁○○受有門牙斷裂二顆、左腳受傷、嘴唇撕裂傷等傷害。原
      告戊○○則受有左足壓傷及第三蹠骨骨折及撕裂傷。
（二）原告丁○○之請求部分:
   1、原告因上開車禍受傷，暫時以一牙套、一補牙之方式治療
      ，已花費醫療費用17,590元、就醫車資4,058 元及三日之
      工讀所得損失2,100 元（3x700=2,100） ，後續須追蹤治
      療及植牙所需費用預估25萬元，合計273,748 元。
   2、原告於接受上開治療期間，常處於失眠、驚慌、恐懼及記
      憶重現等症狀，於夜間難以入眠，後續仍偶有失眠與記憶
      重現症狀產生。且治療期間所產生之厭煩情緒與日俱增，
      且治療後期，適逢原告入伍服役，於每週休假日皆須南下
      回診治療，以至無法安心休假。另依台大醫院雲林分院牙
      科主任之專業認知，原告暫無植牙需求，未來仍有牙套脫
      落與補料磨耗之情形發生，需長期追蹤治療。因此，請求
      精神損害賠償24萬元（含後續追蹤療程所承受之疼痛與厭
      煩感10萬元、急性壓力下症狀之精神撫慰金8 萬元、及治
      療期間喪失口語能力表達賠償6 萬元）。
   3、被告環中實業公司將車輛交由無駕駛執照，且飲酒過量之
      員工何吉協駕駛，致發生本件車禍，應與共同被告日統客
      運公司及庚○○負連帶賠償責任等語。
   4、對於被告答辯之陳述:
      (1)原告2 人並無出席與被告環中實業公司調解，否認有與
        被告達成和解之事實。且何吉協是被告環中實業的員工
        ，並喝酒、無照駕駛公司的車輛肇事，如果不是被告公
        司將車輛交給何吉協開的話，他不可能有鑰匙，所以環
        中實業公司要負連帶賠償責任。
      (2)原告在發生事故時已經雲科大碩士畢業，正在斗六市星
        際網咖工讀，薪資一個月不到1 萬元，現在土城工業區
        服兵役。
（三）原告戊○○之請求部分:
      原告因本件車禍受傷，療程共3 個月，已支付醫療費用59
      ,818 元 ，收益損失每月25萬元計75萬元，營業租金每月
      12萬元計36萬元，又精神慰撫金15萬元，合計1,319,818
      元，另治療期間，並請幫傭每月3 萬元計9 萬元，均應由
      被告3 人負連帶賠償責任等語。
（五）原告2 人並聲明: (1)被告等人應連帶給付原告丁○○513,
      748 元、戊○○146 萬元，並均自起訴狀繕本送達日起至
      給付日止，按年息百分六計算之利息。(2)原告等願供擔保
      ，請准予宣告假執行。
二、被告方面:
（一）被告庚○○部分:
   1、被告是受僱於共同被告日統客運公司，原告2 人確實是被
      告的乘客，這是一件意外事件。但肇事過程在刑事卷內有
      幾點不實，即肇事時被告並無跨越分向限制線行駛，是何
      吉協喝酒駕車，酒精濃度達1.42，是他的車子超過來至被
      告車道，才發生車禍。在當時情況，一般人要閃也不可能
      ，且被告駕駛的是大車子，所以只能做剎車，目擊證人可
      以證明，如刑事庭證人所言，引用刑事卷證據資料為證。
   2、原告2 人因上開車禍受傷是事實，但請求的賠償應只限於
      確實的損失，原告2 人漫天開價，沒有道理，應予駁回。
（二）被告日統客運公司部分:
   1、共同被告庚○○車禍當時的車速應該只有時速60至70公里
      ，應未達70公里。且其並無跨越分向限制線行駛，刑事案
      件之車禍鑑定結果應有待商確。
   2、原告丁○○要求植牙部分，並無必要，且其植牙2 顆要求
      25萬元，亦屬過高，已提出之醫療費用單據只有一萬多元
      ，精神慰撫金之請求也過高。
   3、原告戊○○部分，否認其主張之營業、租金及僱傭等損失
      ，且其請求之醫療費用、慰撫金等亦屬過高。
（三）被告環中實業公司部分:
      被告未於最後言詞辯論期日到場，據其以前到場所為辯論
      意旨略以:
   1、本件兩造於先前調解時，已達成協議，因被告也是受害者
      ，所以同意給付原告各1 萬元補償金，原告也同意和解，
      其等又提起本件訴訟，應無理由。
   2、且被告在本件車禍當時，在斗六這邊有做一工程，當天晚
      上11點多大家休息時，是何吉協自己拿放在辦公室的汽車
      鑰匙，自己開車出去，並非被告公司將車子交給何吉協開
      的，被告已盡到管理責任，無賠償的義務等語。
（四）被告等人並均聲明: (1)原告之訴駁回; (2)訴訟費用由原告
      負擔;(3)如受不利之判決，願供擔保請准免為假執行。
丙、兩造不爭執之事項及主要爭點:
一、不爭執之事項：
（一）被告庚○○是共同被告日統客運公司的司機，駕駛公司所
      有車牌號碼160-FB號大客車，搭載原告丁○○及戊○○等
      人，執行業務時，在94年8 月30日凌晨1 點15分許，行經
      斗六西平路由北往南行駛，沿路回梅山時，在該路段582-
      7 號前，與飲酒過量，且無照駕駛之共同被告環中實業公
      司之員工何吉協駕駛該公司所有車牌號碼2D-4783 號自用
      小客車發生車禍，致何吉協死亡，並致原告丁○○受有門
      牙斷裂二顆、左腳及嘴唇撕裂傷，原告戊○○左足壓傷、
      左足第三蹠骨骨折及撕裂傷等傷害。
（二）原告丁○○因上開車禍門牙斷裂二顆，以一牙套、一補牙
      之方式治療，已花費醫療費用17,590元及就醫車資4,058
      元。
二、主要之爭點:
（一）發生系爭車禍時，被告庚○○是否有超越中線至對向車道
      ，及其時速多少？
（二）何吉協駕車發生本件車禍，是被告環中實業公司將車交其
      駕駛，或是其自行偷開? 即被告環中實業公司應否負共同
      侵權行為之連帶損害賠償責任?
（三）原告丁○○請求植牙之治療費用是否必要? 如屬必要，應
      以多少為適當? 其請求之精神慰撫金，以多少元為適當？
（四）原告戊○○之損害賠償以多少元為相當？
丁、得心證之理由:
一、按因故意或過失，不法侵害他人之權利者，負損害賠償責任
    。數人共同不法侵害他人之權利者，連帶負損害賠償責任。
    民法第184 條第1 項及第185 條第1 項分別定有明文。又受
    僱人因執行職務，不法侵害他人之權利者，由僱用人與行為
    人連帶負損害賠償責任。同法第188 條第1 項本文亦有明文
    規定。又不法侵害他人之身體或健康者，對於被害人因此喪
    失或減少勞動能力或增加生活上之需要時，應負損害賠償責
    任。不法侵害他人之身體、健康、名譽、自由、信用、隱私
    、貞操，或不法侵害其他人格法益而情節重大者，被害人雖
    非財產上之損害，亦得請求賠償相當之金額。同法第193 條
    第1 項及第195 條第1 項亦分別定有明文。
二、查發生本件車禍時，被告庚○○係以時速70公里之速度超速
    行駛乙節，為被告庚○○在本院過失致死之刑事案件（95年
    度交訴字第38號）審理中所不爭執，且依附警卷之行車紀錄
    卡所示，肇事當時於時速70公里處即有不規則之線段，可見
    其當時係以時速70公里之速度超速行駛，應足認定。被告日
    統客運公司抗辯被告庚○○當時之車速為60至70公里云云，
    為無可採。
三、且被告庚○○於上開肇事時，並跨越分向限制線行駛乙節，
    雖為其所否認。然查:
（一）本件事故發生後，肇事雙方所駕駛之車輛車頭部分及前擋
      風玻璃均嚴重毀損，且該二車肇事後前擋風玻璃等碎片遺
      留位置，均係在對向車道靠近分向限制線處，被告所行車
      道內反而未遺留碎片; 另肇事後，被告所駕大客車所停位
      置係在對向車道略成東西方向; 而二車相撞後所留下之刮
      痕，亦均在分向限制線上，有道路交通事故現場圖及現場
      照片附偵查卷可參（雲林地檢署95年度他字第299 號）。
      依上開跡證，肇事車輛係在分向限制線上撞擊，被告駕車
      有跨越分向限制線之事實，已足認定。
（二）況且，目擊證人曾俊哲亦在檢察官偵查中結證稱: 二車剛
      好在雙黃線上對撞等語明確，有其證詞筆錄附相驗卷可佐
      （94年相字第477 號）。
（三）再者，臺灣省嘉雲區車輛行車事故鑑定委員會及台灣省車
      輛行車事故覆議鑑定委員會鑑定後，亦均同認被告跨越分
      向限制線侵入對向來車道行駛，有各該鑑定意見書附相驗
      卷可按。另國立交通大學行車事故鑑定意見亦認為現場所
      留之深刮痕係車輛對撞時，因避震系統吸收撞擊力瞬間急
      下沉，而使底盤較低部位刮摳地面所造成，而肇事大客車
      後輪屬於雙軸、複輪，足以留下大形式之胎痕，可以研判
      大客車在與小客車撞擊時，係跨越中央分向限制線，左車
      身行駛於北上內車道等語，有該鑑定意見書附本院上開刑
      事卷宗可參。
（四）另被告於本件刑事案件審理中所舉證人陳明章，其證述亦
      無法證明被告未駛入來向車道，有該影印卷宗可稽。因此
      ，被告庚○○駕駛大客車肇事時，確有跨越分向限制線侵
      入對向來車道行駛，足以認定，其空言否認，難信屬實。
四、另何永爐即何吉協之父於發生本件交通事故後，接受警方詢
    問時稱: 「（問: 你兒子何吉協於何時? 由何地開始駕車?
    欲往何處做何事? 答）經其公司（環中實業股份有限公司）
    人員稱於民國94年08月30日00時45分許。由現住地雲林縣斗
    六市○○里○○路901 巷2 號。送朋友回雲林縣斗六市○○○里○○路501 巷110 號後再返回現住地。」等語，有該警
    詢筆錄附前開相驗及偵查卷宗可按。參酌該詢問係在車禍剛
    發生後即同日早上7 時30分至8 時50分，受詢問人從桃園縣
    居所地接受通報後，至車禍發生地即雲林縣警察局斗六分局
    所為之情節，有上開警詢筆錄可參，其上開陳述之內容，堪
    信與事實相符。且何吉協上開現住地，係被告環中實業公司
    之宿舍乙節，亦經何吉協之妻呂睿菁於檢察官偵查中陳述明
    確，有其訊問筆錄附相驗卷可佐。
五、依上開何永爐所述何吉協駕駛共同被告環中實業公司所有車
    輛之情節，原告主張何吉協駕駛該車輛係由共同被告所交付
    乙節，足信屬實。共同被告空言否認，並辯稱係何吉協偷開
    車出去云云，難以採信。且依本件事故發生之時間係在94年
    8 月30日凌晨1 時15分許，距何吉協自被告宿舍駕駛該車輛
    之時間即同日0 時45分，只有30分鐘之情節，何吉協係於酒
    後才經被告同意照駛該車，亦足認定。
六、然何吉協既無適當之駕駛資格，且其已經喝酒達呼氣每公升
    含酒精濃度1.42毫克，有國立台灣大學醫學院附設醫院雲林
    分院急診檢驗結果附上開相驗卷可參，已屬酒醉無駕駛能力
    之程度。被告竟仍將該車輛交其駕駛，終致何吉協跨越分向
    限制線，駛入來車道，發生本件車禍，同為肇事原因。則被
    告將車交予何吉協駕駛之行為，對於本件車禍之發生顯有相
    當之因果關係。因此，被告對於原告2 人因本件車禍所受之
    傷害，應與被告庚○○負共同侵權行為人之責任。從而，原
    告2 人請求被告庚○○及環中實業公司負連帶損害賠償責任
    ，自屬於法有據。另被告日統客運公司應與被告庚○○負連
    帶損害賠償責任。茲逐項審酌原告2 人之請求是否有理由如
    次:
七、原告丁○○部分:
（一）醫療費用部分:
  1、 原告主張其因上開車禍受有牙冠2 顆斷裂之傷害，現以一
      牙套、一補牙之方式治療，已花費醫療費用17,590元及就
      醫車資4,058 元計21,648元等情，為被告等人所不爭執，
      並有其提出之診斷證明書、醫療證明、費用收據等在卷可
      按，足信屬實，此部分之請求，自屬於法有據。
  2、 原告另主張其後續須追蹤治療及植牙所需費用預估25萬元
      部分。因其所受上開傷害，未使牙根受到影響而達須拔除
      另外植牙之程度，且其既可以牙套及補牙之方式治療，則
      被告抗辯原告無以植牙方式治療之必要，應屬可採。因此
      ，原告此部分之請求，非屬必要費用，不予准許。
（二）工讀損失部分: 原告主張其受有3 天之工讀損失計2,100
      元（3x700=2,100） 乙節。然據其在本院自稱其當時在星
      際網咖工讀，薪資一個月不到1 萬元等語。則以工讀1 日
      330 元計算，3 天的損失應為990 元，此部分應予准許，
      超過部分，難認有據。
（三）精神慰撫金部分: 原告因本件車禍受有2 顆牙冠斷裂、唇
      部撕裂傷及左腳挫傷等傷害，於一般情況下，自足使其精
      神上受到痛苦。本院審酌其所受上開傷害所造成精神上痛
      苦之程度，及其當時為國立雲林科技大學碩士畢業，並在
      網咖工讀，月薪不到1 萬元等情，與肇事者被告庚○○及
      環中實業公司於本件車禍發生時之過失行為態樣，及被告
      庚○○為大客車司機，每月薪資約4 萬元等兩造之身分、
      社會、經濟地位等情狀，認原告請求被告2 人連帶賠償精
      神上損害4 萬元為相當，超過部分，不予准許。
八、原告戊○○部分:
（一）醫療費用部分: 原告主張其因本件車禍受傷，療程共3 個
      月，已支付醫療費用59,818元等情。然據其提出之醫療費
      用收據計算，其自負醫療費用損失合計為3,585 元，扣除
      其中94年9 月21日之證書出具費用100 元，非屬必要之醫
      療費用外，其餘3,485 元，應屬必要之醫療費用損失，此
      部分之請求，應予准許。超過上開部分之請求，應屬無據
      。
（二）增加生活上之需要部分: 原告主張其受有上開傷害，療程
      3 個月，請幫傭每月3 萬元計9 萬元乙節。雖據證人即受
      僱幫傭之卓玉錫結證屬實。然依其所提出上開醫療費用收
      據所載，其最後就診期日為94年10月12日，自本件車禍發
      生日即同年8 月30日起算至其上開最後治療日，其療程應
      不超過1. 5月。原告主張其療程為3 個月，核與上開證據
      不符，亦與其所受主要傷害即左腳第三蹠骨骨折之一般療
      程，難認相當。再者，一般蹠骨骨折，因其在腳掌上，其
      經一段期間之石膏固定治療後，即無大礙。因此，其超過
      1 個月之治療期間，對於一般家事之工作能力應無大礙。
      從而，其請求僱用幫傭之增加生活上之需要，應以1 個月
      即3 萬元為相當，超過部分，難認屬於必要。
（三）營業及租金損失部分: 原告主張其因本件車禍受傷，營業
      收益損失每月25萬元，3 個月，計75萬元，房屋租金每月
      12萬元計36萬元等情，雖據原告提出其向訴外人李子揚以
      每月12萬元承租房屋之租賃契約書及李子揚出具之證明書
      暨房屋稅單及身分證影本等件為證。然上開單據至多僅能
      證明其有租賃該房屋之事實，關於營業收入部分，則未提
      出任何證據以實其說。且其營業內容為美容、美髮，平常
      並僱用2 位助手幫忙等情，為其所自陳。則其車禍受傷期
      間，當無不能請其他同業代勞之情事，且其既有僱用助手
      營業，尚難以歇業之方式計算損失。況且，依上開所述，
      其療程至多僅1.5 月。因此，縱認其確有上開損失，亦難
      認與本件車禍有相當之因果關係，其上開請求，難認有據
      。本院參酌其上開工作性質，認其於治療期間之工作損失
      ，應以5 萬元為相當。
（四）精神慰撫金部分: 原告因本件車禍受有左足壓傷、左足第
      三蹠骨骨折及撕裂傷等傷害，於一般情形，自足使受害人
      產生精神上痛苦。因此，原告請求被告連帶賠償精神上損
      害，自屬於法有據。本院審酌原告為國小畢業，從事美容
      、美髮之工作，與上開被告庚○○及環中實業公司於本件
      車禍發生之過失行為，及其等身分、社會、經濟地位等情
      狀，認原告請求被告等連帶賠償精神上損害，以3 萬元為
      相當，超過部分，不予准許。
九、綜上所述，原告丁○○、戊○○2 人依侵權行為之法律關係
    ，請求被告庚○○及環中實業公司連帶賠償原告丁○○62,
    638 元（21,648+990 +40,000=62,638） 、戊○○123,485
    元（3,485+30,000+50, 000+30,000=123,485） ，及均自訴
    狀繕本最後送達之日即96年8 月23日起至清償日止，按年息
    百分之5 計算之法定遲延利息。被告日統客運公司對於被告
    庚○○之上開給付負連帶賠償責任，為有理由，應予准許。
    原告超過部分之請求，為無理語，應予駁回。
十、假處分部分: 原告2 人雖均陳明願供擔保，聲請宣告假執行
    。然本件判決所命被告給付之金額未逾50萬元，應依民事訴
    訟法第389 條第1 項第5 款規定，逕依職權宣告假執行。至
    於原告請求無理由部分，其因訴之駁回而失所依附，不予准
    許。另被告等人均陳明願供擔保，聲請免為假執行，均核無
    不合，爰酌定相當之擔保金額宣告之。
十一、結論：本件原告之訴，為一部有理由，一部無理由，依民
      事訴訟法第385 條第1 項前段、第79條、第85條第2 項，
      第389 條第1 項第5 款、第392 條第2 項，判決如主文。
中    華    民    國    97    年    1     月    29    日
                  民事第二庭    法  官  黃一馨
以上為正本，係照原本作成。
如對本判決上訴，須於判決送達後廿日內向本院提出上訴狀
中    華    民    國    97    年    1     月    29    日
                                書記官  王秀如


司法院資訊處製作；財團法人民間司法改革基金會備份。
